【裁判字號】    97,消債更,760
【裁判日期】    971226
【裁判案由】    更生事件
【裁判全文】
臺灣臺北地方法院民事裁定           97年度消債更字第760號
聲  請  人
即  債務人  甲○○
                        之1
上列當事人因消費者債務清理事件聲請更生，本院裁定如下：
    主  文
聲請駁回。
聲請費用由聲請人負擔。
    理  由
一、按債務人對於金融機構因消費借貸、自用住宅借款、信用卡
    或現金卡契約而負債務，在聲請更生或清算前，應提出債權
    人清冊，以書面向最大債權金融機構請求協商債務清償方案
    ，並表明共同協商之意旨，消費者債務清理條例（下稱本條
    例）第151條第1項定有明文。又聲請更生或清算不合程式或
    不備其他要件者，法院應以裁定駁回之。但其情形可以補正
    者，法院應定期間先命補正，復為本條例第8 條所明定。另
    債務人不能清償債務或有不能清償之虞者，得依本條例所定
    更生或清算程序，清理其債務，本條例第3 條亦定有明文。
    又本條例為兼顧債權人、債務人雙方之利益，使陷於經濟上
    困境之消費者得以清理債務，採重建型之更生及清算型之清
    算程序雙軌制，利用此兩種程序妥適調整債務人與債權人及
    其他利害關係人間之權利義務關係，保障債權人獲得公平受
    償，並謀求消費者經濟生活之更生機會。且債務人受法院裁
    定開始更生或清算程序者，其生活、資格、權利等均將受限
    制，該等程序係債務清理之最後手段，於債務人無法與債權
    人協商時，始適用更生或清算程序清理其債務。固協商前置
    程序之意旨，在使金融機構與債務人就特定種類之債務清理
    事務上，利用法院程序外解決之協商機制，為迅速有效之自
    主性解決。而此一程序之進行，有賴當事人間之協力配合，
    本於誠信為基礎，形成債務清理之共識，各當事人自兼負有
    最大的誠實協力義務，以形成協商成立。
二、本件聲請意旨略以：其於本條例施行後，曾以書面向最大債
    權金融機構請求共同協商債務清償方案而不成立，並提出協
    商不成立通知書為憑，協商時確定之債務總金額為新臺幣（
    下同）3,858,583 元，因其提出延長房貸繳款期限及折讓無
    擔保債權金額，以每月償還10,000元之還款方案不被債權銀
    行接受，為此爰依本條例第151條第5項之規定，向本院聲請
    更生云云。
三、經查：
  (一)債務人主張債權銀行不接受其延長房貸繳款期限以及折讓無
    擔保債權金額，以每月償還新臺幣（下同）10,000元之還款
    方案云云，惟依卷附之前置協商客戶面談紀錄表（下稱面談
    記錄表）所示，其上載明：洪先生要求：１、無擔保債務折
    讓債權金額，希望總清償金額為720,000 元，每月償還金額
    為10,000元。２、有擔保債務，依原契約履行。並有「以上
    本人確認無誤：甲○○97.6 .11」之簽名，再依聲證四民國
    97年6月30日前置協商不成立通知書其上載明，.... 台端前
    向本公司申請消費者債務前置協商乙案，就所提之協商還款
    方案，經綜合評估審查後，係因「要求折讓債權金額未為金
    融機構所接受」至未能與台端達成協議....。即債務人所要
    求之還款方案未經接受之原因，並非每月分期清償之還款方
    案、還款數額、債務清償期數（限）未被接受，而係因「要
    求折讓債權之金額」，然債務人之無擔保債務總金額為2,48
    1,583元（依債務人提出之聲證三債權人清冊債務總計3,858
    ,583元-有擔保債權金額1,377,000元），而債務人欲清償債
    務之數額為720,000 元，清償成數過低，以其無擔保債權總
    金額達2,481,583 元而言，其無法達成協商係顯而易見，其
    提出顯無法達成協商之條件，難謂債務人有進行債務清理之
    誠意可言，則難謂債務人已踐履本條例第151 條規定之前置
    協商程序。
  (二)再依面談記錄表上，債務人要求記載「每月償還金額10,000
    元」、「有擔保債務，依原契約履行」之情事，足以顯示債
    務人並非無還款之能力，無不能清償債務之情事，僅係為求
    減少總債務之數額而已。且依債務人提出之95年度、96年度
    綜合所得稅各類所得資料清單所示，債務人於95年度、96年
    度之所得分別約為448,665元、911,374元，平均月收入約分
    別為37,388元、75,947元，而其配偶郭維珍95年度、96年度
    綜合所得稅各類所得資料清單及財產歸屬清單所示，其於95
    年度、96年度之所得分別約為472,903元、493,324元，平均
    月收入約分別為39,408元、41,110元，且尚有汽車一筆財產
    ，而債務人為57年次、其配偶為56年次，一為南山人壽區經
    理、一為南山業務代表（依面談記錄表所示）皆非無謀生能
    力之人，則對於家庭生活費用可共同分擔，而債務人亦有固
    定收入之履行能力、清償能力，非僅能要求債權人需折讓債
    權金額始能與債權人達成債務協商。又再依債務人之父其財
    產歸屬資料清單所示，其有房屋、土地、汽車2 部等財產，
    而債務人之母其96年度綜合所得稅各類所得資料清單所示，
    亦有利息收入共計34,510元，且債務人之父母尚有洪周誌、
    洪寬諒之扶養義務人，並無不能維持生活之情事，自無庸依
    賴負債累累之債務人扶養。
  (三)綜上，本件更生之聲請，依聲請人所述事實及相關之證據資
    料，堪認聲請人並無與債權人成立協商之誠意，係可歸責於
    聲請人之事由致協商不成立，且依聲請人之收入狀況，非不
    能清償債務或有不能清償之虞。從而，聲請人未依正當程序
    進行協商，該欠缺又屬無從補正，聲請人之債務，又非不能
    清償或有不能清償之虞，依首揭說明，自應駁回更生之聲請
    ，爰裁定如主文。
中    華    民    國    97    年    12    月    26    日
              民事第四庭    法      官  余明賢
上為正本係照原本作成
如不服本裁定，應於裁定送達後10日內，以書狀向本院提出抗告
，並繳納抗告費新臺幣1,000 元
中    華    民    國    97    年    12    月    26    日
                            書  記  官  楊勝欽


司法院資訊處製作；財團法人民間司法改革基金會備份。
